【裁判字號】    94,訴,1893
【裁判日期】    950111
【裁判案由】    偽造有價證券等
【裁判全文】
臺灣彰化地方法院刑事判決      九十四年度訴字第一八九三號
公  訴  人  臺灣彰化地方法院檢察署檢察官
被      告  戊○○
選任辯護人  劉嘉堯  律師
上列被告因偽造有價證券等案件，經檢察官提起公訴（九十四年
年度偵緝字第四二四、四二五號），本院判決如下：
    主  文
戊○○連續在公眾得出入之場所賭博財物，處罰金肆仟元，如易
服勞役，以佰元折算壹日。又意圖供行使之用，而偽造有價證
券，處有期徒刑年陸月，如附表所示之物均沒收之。
    事  實
一、戊○○為圖僥倖獲利，竟基於普通賭博之概括犯意，自民國
    九十三年十二月中旬某日起，以撥打電話聯絡之方式（起訴
    書誤載另亦有以傳真方式下注），連續向丙○○（所涉常業
    賭博罪嫌，另由檢察官偵查處理）所經營、以址設臺中市○○街○段九巷三三弄五二號房屋充為公眾得出入之場所之地
    下期貨指數簽賭站下注簽賭，其賭博方式係以每星期一至星
    期五臺灣證券交易所當日股票指數期貨之漲跌為輸贏之依據
    ，可選擇買多（即點數上漲）或買空（點數下跌），以一口
    為單位，每口漲跌一點輸贏為新臺幣（下同）一百元或二百
    元之金額，並以簽注買入時之指數為基準指數，以賣出時之
    指數與基準指數相比較決定輸贏，如簽中多或空，則由丙○○給付賭金與戊○○，若未簽中，則所交付之賭金則歸丙○○所有，迄九十三年十二月底某日止，戊○○先、後連續下
    注約五、六次，總計下注金額達一百餘萬元，經償還部分之
    賭債後，仍積欠丙○○六十一萬元。
二、戊○○為償還前開積欠丙○○前開六十一萬元之賭債，乃於
    九十四年一月三日簽發面額六十一萬元之本票一紙（票號：
    ＷＧ0000000號、發票日：九十四年一月三日，到期
    日：九十四年一月十九日）交付與丙○○，惟因無力給付前
    開票款，且其另因於九十三年十二月間，前往設於彰化縣和
    美鎮境內、由真實姓名不詳、自稱「雅築」之成年男子所經
    營主持之封閉式抽頭賭場（非屬公共場所或公眾得出入場所
    ），賭玩俗稱「梭哈」之賭局而積欠賭債二百一十萬元，並
    不堪前開自稱「雅築」之男子多次催討賭債，竟先基於為自
    己不法所有之竊盜意圖，於九十四年一月四日（起訴書誤載
    為五日），在其與父親丁○○同住、位於彰化縣伸港鄉○○
    村○○路二九五巷一號住處內，利用丁○○未在房間內之機
    會，獨自一人徒手竊取丁○○所有、放置在房間櫃子抽屜（
    未上鎖）內之「丁○○」印章一枚、坐落彰化縣伸港鄉○○
    段三二八地號及彰化縣伸港鄉○○段一０二五地號之土地所
    有權狀各一張得逞（所涉竊盜罪嫌，應不另為不受理之諭知
    ，詳見後述；又起訴書誤載其係分二次行竊前開物品）後，
    隨即復基於行使偽造私文書之概括犯意及行使使公務員登載
    不實文書之犯意，先於同日前往彰化縣伸港鄉戶政事務所，
    明知丁○○並未同意委任其申請印鑑證明，而仍冒用丁○○
    之名義，在「印鑑證明委任書」之「委任人」欄偽造「丁○○」之署名一枚及以上開所竊得之丁○○印章盜蓋「丁○○
    」之印文一枚（另在該委任書之「受委任人」欄處簽填其自
    己之姓名及蓋用其自己之印文各一枚），並在「印鑑登記證
    明申請書」之「當事人」欄，以上開竊取之丁○○之印章盜
    蓋「丁○○」之印文一只，而偽造上開性質上為私文書之「
    印鑑證明委任書」及「印鑑登記證明申請書」各一份後，行
    使交付與前開戶政事務所之承辦公務人員，以申請核發丁○○之印鑑證明，使前開不知情之承辦公務人員，為形式書面
    上之審查後，將上開印鑑係丁○○本人申請之不實事項，登
    載於其職務上所掌管之印鑑證明書之公文書上而予以核發，
    足以生損害於戶政機關對於印鑑證明管理之正確性及丁○○
    。
三、戊○○取得上開印鑑證明後，於同日即依上開自稱「雅築」
    男子之意，趕赴位於彰化縣彰化市○○路上之某土地開發公
    司內，復基於供行使之意圖，在票號ＴＳ０四五０七六號空
    白本票之發票人欄簽寫自己姓名及蓋用指印而為發票，並未
    經丁○○之同意，冒用丁○○之名義，在前開本票之「出票
    人」（即發票人）欄，偽簽丁○○之署名一枚，並以上開所
    竊得丁○○之印章盜蓋「丁○○」之印文一只（其係將上開
    竊得之丁○○印章，交付與在場不知情、已成年之代書助理
    梁家琪蓋用，而利用該不知情之成年女子偽造上開本票），
    且在該本票上填載面額：二百一十萬元、發票日：九十四年
    一月五日、到期日：九十四年二月二十五日，偽造丁○○為
    共同發票人之本票一紙，另在該本票與存根聯接縫線盜蓋「
    丁○○」之印文一只（係利用不知情、已成年之梁家琪盜蓋
    ），以偽造證明前開存根聯所載票號之本票係由丁○○簽發
    用意之私文書後，行使交付與自稱「雅築」之男子（「雅築
    」對於戊○○未經丁○○授權簽發本票一情，並不知情），
    以支付上開積欠「雅築」之賭債，隨後因不知情之「雅築」
    先前要求其以不動產作為債務之擔保（「雅築」對於戊○○
    竊取丁○○所有印章、土地所有權狀，及未經丁○○同意而
    提供土地所有權狀以設定最高限額抵押權之部分，均不知情
    ），其明知父親丁○○並未同意將所有、坐落彰化縣伸港鄉
    ○○段一０二五地號之土地提供與「雅築」指定之甲○○設
    定最高限額抵押權，竟在上址公司內，冒用丁○○之名義，
    連續偽造丁○○書立、屬私文書性質之「切結書」二份【一
    份為手寫內容（由不知情、「雅築」之妻所書擬），另一份
    為打字內容，係以分別在上開「切結書」各一份之「立切結
    書人」欄，偽簽「丁○○」之署名各一枚，及在上開手寫內
    容之切結書上，以前開竊盜所得之「丁○○」印章盜蓋「丁○○」之印文二只（係由其將上開竊得之丁○○印章，交付
    與不知情之梁家琪蓋用），及在前揭打字內容之切結書上，
    自行盜蓋「丁○○」之印文三只之方式加以偽造】、「授權
    書」一張【由其在「授權人」簽名欄偽造「丁○○」之署名
    一枚及以前開所竊得之「丁○○」印章盜蓋「丁○○」之印
    文共計四枚之方式而偽造該「授權書」】及供以申請設定抵
    押權登記所用之「土地登記申請書」一件【其上共有盜蓋之
    「丁○○」印文四只】、「土地抵押權設定契約書」一份【
    其上有偽造之「丁○○」署名二枚及盜蓋之「丁○○」印文
    共計八只】，並在其上貼有丁○○國民身分證正、反面影本
    各一份（為其先前自丁○○處合法取得）之紙張（於上開身
    分證影本旁載有「本影本與正本相符，如有不實，申請人願
    負法律責任」之字樣）上，盜蓋「丁○○」之印文二枚，而
    偽造具有證明性質之該私文書（以下簡稱丁○○身分證影本
    證明）後，將上開所偽造之私文書，連同其所竊取之「丁○○」印章一個及彰化縣伸港鄉○○段一０二五地號之土地所
    有權狀，交付與在場之不知情、受「雅築」委託辦理上開抵
    押權設定登記之代書楊英毅，並由楊英毅轉交不知情之助理
    梁家琪，於九十四年十月十日，利用梁家琪持前開供設定抵
    押登記所用之偽造私文書及使公務員登載不實之印鑑證明書
    ，向彰化縣和美地政事務所不知情之公務人員提出行使，以
    申請設定以丁○○為義務人兼債務人、戊○○為債務人、甲○○為「雅築」指定之登記債權人，以前開土地擔保權利總
    金額為二百五十二萬元、權利存續期間自九十四年一月五日
    起至同年二月二十五日止之最高限額抵押登記，使上開地政
    機關不知情之承辦公務人員，為形式上之審查後，將前開不
    實事項登載在職務上所掌之土地登記資料上，足以生損害於
    地政機關對於印鑑證明管理之正確性及丁○○、「雅築」、
    甲○○等人。
四、戊○○於九十四年一月二十日，因丙○○前來催討上開所欠
    六十一萬元之賭債，乃以其名義書立內載：約定於九十四年
    二月十三日應償還六十一萬元，否則願將丁○○所有、坐落
    彰化縣伸港鄉○○段三二八地號之土地過戶與丙○○等語之
    承諾書一紙，連同其竊得之上開丁○○土地所有權狀一份交
    付與不知情之丙○○收受；後戊○○於九十四年一月底某日
    ，在其所經營位於彰化縣和美鎮道○路上之店面，於丙○○
    之弟弟乙○○持其上開所簽發票號：ＷＧ0000000號
    、面額六十一萬元之本票前來，要求其持該本票交由其父親
    丁○○在背面背書擔保之際，為免其父親丁○○發現其竊盜
    等犯行，乃又基於承前行使偽造私文書（起訴書誤載為係基
    於偽造有價證券之犯意，惟業經蒞庭檢察官於本院審理時當
    庭更正）之概括犯意，將上開所簽發之本票持往店外之車上
    ，在本票背面偽造「丁○○」之署名一枚而偽造屬私文書性
    質之背書後，交付與不知情之乙○○，利用乙○○帶回行使
    轉交與不知情之丙○○收存，足以生損害於丁○○、丙○○
    及乙○○等人。
五、嗣因丙○○持戊○○偽造丁○○背面之前開面額六十一萬元
    之本票一紙，請求丁○○償還款項，並稱其持有戊○○提供
    之丁○○所有、坐落彰化縣伸港鄉○○段三二八地號之土地
    所有權狀等語後，丁○○始發現其所有之土地所有權狀失竊
    之情事而查悉上情，並於九十四年四月四日具狀向臺灣彰化
    地方法院檢察署檢察官提出告訴而查獲。
六、案經丁○○訴由臺灣彰化地方法院檢察署檢察官偵查起訴。
    理  由
一、本件有關以下所引用被告以外之人於審判外之言詞或書面陳
    述，依刑事訴訟法第一百五十九條之五之規定，均具有證據
    能力，核先敘明。
二、訊據被告戊○○對上揭事實坦承不諱，且有證人丁○○、丙○○、乙○○等人分別於偵查、本院審理時之證述、被告以
    證人身分及證人楊英毅、梁家琪於本院九十四年度訴字第二
    號民事案件之證述、丙○○、甲○○以被告身分於偵查中之
    供述、被告偽造票號ＴＳ０四五０七六號之本票（含本票存
    根）影本一紙、被告偽造屬私文書性質之「切結書」二件、
    「印鑑證明委任書」、「印鑑登記證明申請書」、「授權書
    」、「土地登記申請書」、「土地抵押權設定契約書」、丁○○身分證影本證明（以上均為影本）各一份、告訴人丁○○於上開民事案件及被告於本院審理時當庭書寫之「丁○○
    」筆跡、法務部調查局鑑定通知書一件在卷可佐。又被告未
    經告訴人丁○○之同意，冒用其名義偽造前開「印鑑證明委
    任書」及「印鑑登記證明申請書」各一份申請印鑑證明，使
    不知情之承辦公務員登載不實而予以核發，並行使前開印鑑
    證明書及偽造之「土地登記申請書」、「土地抵押權設定契
    約書」、丁○○身分證影本證明等私文書，申請設定抵押登
    記與自稱「雅築」之男子指定之甲○○，自足以生損害於戶
    政機關對於印鑑證明核發管理之正確性、地政機關對於抵押
    權登記管理之正確性及丁○○、「雅築」、甲○○等人甚明
    ，本件事證明確，被告犯行洵堪認定。
三、核被告所為，係犯刑法第二百六十六條第一項前段之普通賭
    博罪、同法第二百十六條、第二百十條之行使偽造私文書罪
    、同法第二百十六條、第二百十四條之行使使公務員登載不
    實文書罪及同法第二百零一條第一項之偽造有價證券罪。又
    有關被告前開在本票背面偽造「丁○○」背書後持以行使之
    部分，起訴書誤認被告係犯刑法第二百零一條第一項之偽造
    有價證券罪嫌，尚有未洽，惟業經蒞庭檢察官於本院審理時
    更正起訴事實及論罪法條為刑法第二百十六條、第二百十條
    之行使偽造私文書罪，本院自無庸再行變更法條。又公訴人
    雖未敘及被告所為行使偽造丁○○身分證影本證明，及在所
    偽造之丁○○本票與存根聯接縫線盜蓋「丁○○」之印文一
    只，以偽造證明前開存根聯所載票號之本票係由丁○○簽發
    用意之私文書並加以行使之犯行，然前開部分與公訴人起訴
    書所載被告連續行使偽造私文書之犯行間，具有連續犯之裁
    判上一罪關係而為起訴效力所及，本院自應併為審理，附予
    敘明。被告利用不知情、已成年之代書助理梁家琪在上開本
    票、本票與存根聯接縫線及手寫切結書上盜蓋丁○○印章而
    偽造本票及前揭私文書，及利用不知情之楊英毅、梁家琪行
    使上開「土地登記申請書」、「土地抵押權設定契約書」、
    丁○○身分證影本證明等偽造私文書及印鑑證明之使公務員
    登載不實文書，向彰化縣和美鎮地政事務所申請抵押權設定
    登記，並利用不知情、已成年之乙○○將其於本票背面所偽
    造之本票背書行使交付與丙○○之部分，均為間接正犯。再
    被告偽造署押、盜用印章之行為，分別為偽造私文書、偽造
    本票之階段行為，又所犯偽造私文書之低度行為，應為行使
    偽造私文書之高度行為所吸收，而其行使偽造有價證券之輕
    度行為，則應為偽造有價證券之重度行為所吸收，均不另論
    罪。被告先、後多次所為之普通賭博、行使偽造私文書之犯
    行，均時間緊接，犯罪構成要件相同，顯各係基於概括之犯
    意反覆為之，均為連續犯，應依連續犯之規定，分別從一情
    節重者處斷（至有關被告所為連續二次使公務員登載不實文
    書之犯行，已為被告所犯之行使使公務員登載不實文書之高
    度行為所吸收，自不再贅論連續犯，併此敘明）。被告前開
    所犯之連續行使偽造私文書、行使使公務員登載不實文書及
    偽造本票之犯行，有手段、目的之牽連關係，應從一較重之
    偽造有價證券罪處斷。另被告所犯前開連續普通賭博及偽造
    有價證券之二罪，犯意各別，罪質互殊，應予分論併罰。爰
    審酌被告之素行、犯罪之動機、目的、手段、對戶政機關就
    印鑑證明核發管理之正確性、地政機關對於抵押權設定登記
    管理之正確性、丁○○、「雅築」、甲○○等人所生之損害
    及其犯罪後之態度等一切情狀，各量處如主文所示之刑，並
    就所犯連續普通賭博罪之部分，諭知易服勞役之折算標準，
    以示懲儆。
四、又被告所偽造如事實欄所載之私文書（均未扣案），因已分
    別行使交付與彰化縣伸港鄉戶政事務所、彰化縣和美鎮地政
    事務所、自稱「雅築」之男子及丙○○等人，然如附表編號
    一至五所示之偽造署名，仍應依刑法第二百十九條之規定宣
    告沒收之；至被告盜用丁○○之真正印章所蓋用之印文，並
    非偽造印章之印文，自不在刑法第二百十九條所定必須沒收
    之列（最高法院四十八年度台上字第一一三號及四十八年度
    台上字第一五三三號判例意旨參照）。又如附表編號六所載
    之本票，被告亦屬發票人，是該本票關於被告本身發票之部
    分為真實，應僅就如附表編號六所示之該本票中偽造丁○○
    為共同發票人之部分，依刑法第二百零五條之規定，予以宣
    告沒收之（臺灣高等法院八十五年上訴字第四四四四號判決
    意旨參照）。
五、被告所涉普通竊盜罪嫌，應不另為不受理諭知之部分：
（一）公訴意旨略以：被告戊○○因未能償還積欠丙○○六十一
      萬元之賭債，乃基於為自己不法所有意圖之概括犯意，先
      於不詳時間，在告訴人丁○○位於彰化縣伸港鄉○○村○○路二九五巷一號住處房間內，竊取丁○○所有之土地所
      有權狀一張（彰化縣伸港鄉○○段三二八地號土地）得手
      ，之後又於九十四年一月五日，在丁○○上址住處房間內
      ，竊取丁○○所有之印章一枚及土地所有權狀一張（彰化
      縣伸港鄉○○段一０二五地號土地）得逞，因認被告此部
      分涉犯刑法第三百二十條第一項之普通竊盜罪嫌。
（二）按告訴乃論之罪，告訴人於第一審辯論終結前得撤回其告
      訴；又告訴經撤回者，應諭知不受理之判決，刑事訴訟法
      第二百三十八條第一項、第三百零三條第三款分別定有明
      文。
（三）本院查：被告此部分經檢察官以刑法第三百二十條第一項
      之普通竊盜罪提起公訴，且因被告為告訴人丁○○之子（
      此據證人丁○○於本院審理時到庭證述屬實），具有直系
      血親之關係，依同法第三百二十四條第二項之規定，係屬
      告訴乃論之罪，茲據告訴人丁○○於本院審理辯論終結之
      前，當庭表明撤回對被告之前開普通竊盜罪嫌之告訴，有
      本院九十四年十二月二日之審判筆錄一份在卷可稽。揆諸
      前揭說明，本應就被告上開所涉之普通竊盜罪嫌諭知不受
      理之判決，惟公訴人認被告此部分與其上開經本院判決有
      罪之偽造有價證券等犯行部分，具有牽連犯之裁判上一罪
      關係，爰不另為不受理之諭知。
據上論斷，應依刑事訴訟法第二百九十九條第一項前段，刑法第
五十六條、第二百六十六條第一項前段、第二百零一條第一項、
第二百十六條、第二百十條、第二百十四條、第五十五條、第四
十二條第二項、第二百零五條、第二百十九條，罰金罰鍰提高標
準條例第一條前段、第二條，判決如主文。
本案經檢察官高如應到庭執行職務
中    華    民    國  九十五  年    一  月    十一    日
                  刑事第二庭    審判長法官  王義閔
                                法      官  廖政勝
                                法      官  李雅俐
以上正本證明與原本無異。
如不服本判決，應於判決送達後十日內，向本院提出上訴狀（須
附繕本）。
中    華    民    國  九十五  年    一  月    十一    日
                                書記官  陳秀娟
附錄論罪科刑法條：
刑法第二百零一條第一項：
意圖供行使之用，而偽造、變造公債票、公司股票或其他有價證
券者，處三年以上十年以下有期徒刑，得併科三千元以下罰金。
刑法第二百十條：
偽造、變造私文書，足以生損害於公眾或他人者，處5年以下有
期徒刑。
刑法第二百十四條：
明知為不實之事項，而使公務員登載於職務上所掌之公文書，足
以生損害於公眾或他人者，處三年以下有期徒刑、拘役或五百元
以下罰金。
刑法第二百十六條：
行使第二百十條條至第二百十五條之文書者，依偽造、變造文書
或登載不實事項或使登載不實事項之規定處斷。
刑法第二百六十六條第一項前段：
在公共場所或公眾得出入之場所賭博財物者，處一千元以下罰金
。但以供人暫時娛樂之物為賭者，不在此限。
附    表：（均未扣案）
一、偽造之「印鑑證明委任書」一份上之「委任人」欄之偽造「
    丁○○」署名一枚。
二、偽造「切結書」二份上之「立切結書人」欄之偽造「丁○○
    」署名各一枚（共計二枚）。
三、偽造之「授權書」一張上之「授權人」簽名欄之偽造「丁○○」之署名一枚。
四、偽造之「土地抵押權設定契約書」一份上之偽造「丁○○」
    署名二枚。
五、戊○○所簽發之本票（票號：ＷＧ0000000號、面額
    ：六十一萬元、發票日：九十四年一月三日，到期日：九十
    四年一月十九日）一紙背面所偽造之「丁○○」署名一枚。
六、票號ＴＳ０四五０七六號之本票中，偽造丁○○為共同發票
    發票人之部分。


司法院資訊處製作；財團法人民間司法改革基金會備份。
